【裁判字號】    97,交聲,2081
【裁判日期】    970722
【裁判案由】    聲明異議
【裁判全文】
臺灣臺中地方法院交通事件裁定        97年度交聲字第2081號
原處分機關  交通部公路總局臺中區監理所豐原監理站
受  處分人  一進汽車貨運有限公司
                    統一編號：.
代  表  人  甲○○
上列受處分人因違反道路交通管理處罰條例案件，對於交通部公
路總局臺中區監理所豐原監理站於民國97年7 月11日所為之處分
（原處分案：豐監稽違字第裁63-U00000000號裁決書）聲明異議
，本院裁定如下：
    主    文
異議駁回。
    理    由
一、原處分機關略以：受處分人一進汽車貨運有限公司所有之車
    牌號碼255-GU號營業貨運曳引車，於民國97年5 月2日11時4
    分許，在中突堤查驗站處，因「申請總重42T 、載運整體物
    46.42T、超重4.42T」 之違規，為內政部警政署台中港務警
    察局以受處分人違反道路交通管理處罰條例第29條之2第3項
    之行為，而以中港警行字第U00000000 號舉發違反道路交通
    管理事件通知單當場製單舉發。受處分人不服提出申訴，原
    處分機關再於97年7 月11日以豐監稽違字第裁63-U00000000
    號裁決書，裁處罰鍰新臺幣（下同）1萬5千元（已繳納），
    於法並無不合等語。
二、聲明異議意旨略以：受處分人所有255-GU號營業貨運曳引車
    ，申請載重雖為42公噸（T），惟若依交通法規可有10%的彈
    性重量，則可允許之載重應為 46.2 公噸，本件實際載重為
    46.42 公噸，僅超重0.22公噸，且受處分人承載之貨物，為
    外銷整體物無法分割裝載，原裁決處罰1萬5千元，尚嫌過重
    ，爰聲明異議云云。
三、按汽車裝載貨物超過核定之總重量、總聯結重量者，處汽車
    所有人罰鍰，並記汽車違規紀錄1 次，其應歸責於汽車駕駛
    人時，除依第3 項處汽車駕駛人罰鍰及依第63條第1項第2款
    記點外，汽車所有人仍應記該汽車違規紀錄1次。有前2項規
    定之情形者，應責令改正或當場禁止通行，並1 萬元罰鍰；
    超載10公噸以下者，以總超載部分，每1公噸加罰1千元；超
    載逾10公噸至20公噸以下者，以總超載部分，每1公噸加罰2
    千元；超載逾20公噸至30公噸以下者，以總超載部分，每 1
    公噸加罰3千元；超載逾30公噸者，以總超載部分，每1公噸
    加罰5 千元，未滿1公噸以1公噸計算；貨車之裝載，其裝載
    貨物不得超過核定之總重量。道路交通管理處罰條例第29條
    之2 第1項、第3項，及道路交通安全規則第79條第1項第1款
    分別定有明文。
四、經查：本件受處分人所有之營業貨運曳引車，核定載重為42
    公噸，而受處分人所僱用之司機田義銘駕駛上開車輛載運貨
    物，於上開時、地，因車輛裝載貨物達46.42 公噸，超過核
    定載重之違規，為內政部警政署台中港務警察局當場查獲舉
    發等情，有貨車裝載整體物品臨時通行證、舉發違反道路交
    通管理事件通知單各1 份在卷可稽，復為受處分人所不爭執
    ，是該營業貨運曳引車於上開時、地確有超載4.42公噸之事
    實已堪認定。
五、受處分人固以上開情詞置辯，惟查：
  (一)按貨車裝載貨物不得超過核定之總重量，道路交通安全規則
    第79條第1項第1款定有明文，若有違反，應依道路交通管理
    處罰條例第29條之2 予以裁罰。又交通部給予執勤員警取締
    10% 之寬容值，係給予執勤員警在舉發當時考慮過磅之誤差
    率，予以員警取締當時有無微罪不舉之考量標準，然其制定
    之目的乃在於考量儀器測量之精準度等因素，避免因交通執
    法儀器使用上發生誤差，而以一定之「寬容值」作為篩選舉
    發處罰對象之作法，由員警斟酌儀器測得之數據，決定是否
    舉發，並非提高法定核定總重量之標準，亦非授與車輛所有
    人增加裝載量之利益，車輛所有人或駕駛人不僅不因之取得
    超載之權利，尤不得執為車輛裝載上限之標準，是以汽車裝
    載貨物若超過核定之總重量，執勤員警依上述規定斟酌寬容
    值之限值而不予舉發固屬合法，惟其未斟酌寬容值之限值而
    為舉發，亦難謂為違法。況本件上開車輛過磅之結果，超載
    為4.42公噸，亦已逾越百分之10之寬容值，自無上開裁量不
    予舉發規定之適用。
  (二)至於受處分人辯稱因所裝載之貨物為整體物，無法分離裝載
    云云。惟受處分人前開營業貨運曳引車核定載重為42公噸，
    既為受處分人所明知，則所裝載之貨物若超過此一承載標準
    ，自當另以其他合於裝載規定之車輛承載，不得便宜行事，
    以載重標準較低之車輛，承載較重之貨物。受處分人此部分
    之辯解，實難採為有利認定之依據。
  (三)末查，上開營業貨運曳引車既超載4.42公噸，因超載10公噸
    以下者，以總超載部分，每1公噸加罰1千元，未滿1公噸以1
    公噸計算，是受處分人超載4.42公噸，總計應加罰5 千元，
    合計本件違規應處罰鍰1萬5千元，從而，原處分機關之裁決
    ，並無違誤。綜上所述，本件聲明異議為無理由，應予駁回
    。
六、據上論斷，應依道路交通管理處罰條例第87條、道路交通案
    件處理辦法第19條之規定，裁定如主文。
中    華    民    國    97    年    7     月    22    日
                    交通法庭  法  官  高英賓
上正本證明與原本無異。
如不服本裁定，應於收受送達後5 日內向本院提出抗告狀。
                              書記官  司立文
中    華    民    國    97    年    7     月    22    日


司法院資訊處製作；財團法人民間司法改革基金會備份。
